【裁判字號】    97,上訴,4014
【裁判日期】    971001
【裁判案由】    毒品危害防制條例
【裁判全文】
臺灣高等法院刑事判決                97年度上訴字第4014號
上  訴  人
即  被  告  甲○○
                      樓
                      頂樓加.
上列上訴人因違反毒品危害防制條例案件，不服臺灣板橋地方法
院97年度訴字第2547號，中華民國97年7 月16日第一審判決（起
訴案號：臺灣板橋地方法院檢察署97年度毒偵字第3922號），提
起上訴，本院判決如下：
    主  文
上訴駁回。
    事  實
一、甲○○曾因違反肅清煙毒條例案件，經本院以80年度上訴字
    第5615號判處有期徒刑3 年確定，復因偽造文書等案件，經
    臺灣臺北地方法院裁定定其應執行有期徒刑10月確定，再因
    違反肅清煙毒條例等案件，經本院以84年度上訴字第3025號
    判處應執行有期徒刑4 年確定；上開有期徒刑經接續執行，
    刑期起算日期為民國（下同）82年8月31日，而於85年4月12
    日縮短刑期假釋出監；嗣甲○○上開假釋經撤銷，所餘刑期
    經入監執行，而於96年7 月13日縮刑期滿執行完畢。又甲○
    ○曾因施用毒品案件，經臺灣板橋地方法院以91年度毒聲字
    第1979號裁定將其送往勒戒處所觀察、勒戒後，認有繼續施
    用毒品之傾向，再經同院以91年度毒聲字第2449號裁定令入
    戒治處所施以強制戒治，嗣其強制戒治成效經評定為合格，
    無繼續戒治之必要，乃再由同院以92年度毒聲字第107 號裁
    定停止戒治，所餘戒治期間付保護管束，而於92年7 月30日
    保護管束期滿未經撤銷，視為強制戒治期滿，由臺灣板橋地
    方法院檢察署檢察官以92年度戒毒偵字第259 號為不起訴處
    分確定。詎甲○○仍不知悔改，明知海洛因為毒品危害防制
    條例第2條第2項第1 款所規定之第一級毒品，竟基於施用第
    一級毒品海洛因之犯意，於上開強制戒治執行完畢後5 年內
    之97年4月17日下午3時許，在其位於臺北縣板橋市○○路23
    6巷103號7 樓（頂樓加蓋）居處大樓地下室停車場內，以將
    海洛因粉末摻入香煙內點火吸食之方式，施用第一級毒品海
    洛因；嗣於97年4月18日下午3時15分許，在臺北縣板橋市○
    ○路236 巷巷口處為警查獲，並扣得甲○○所有、因施用而
    持有之海洛因1包（毛重1.1公克），及與甲○○本件施用海
    洛因行為無關之海洛因1 大包（毛重38.2公克；甲○○所涉
    販賣第一級毒品海洛因犯行，另案經檢察官提起公訴）等物
    。
二、案經臺北縣政府警察局移請臺灣板橋地方法院檢察署檢察官
    偵查起訴。
    理  由
一、本件上訴人即被告甲○○（簡稱被告）所犯非死刑、無期徒
    刑或最輕本刑有期徒刑3 年以上之罪，亦非高等法院管轄第
    一審案件，且被告就被訴事實為有罪之陳述，經審判長告知
    被告簡式審判程序之旨，並聽取檢察官、被告之意見後，爰
    裁定進行簡式審判程序，是本件之證據調查，依刑事訴訟法
    第273條之2規定，不受同法第159條第1項、第161條之2、第
    161條之3、第163條之1及第164條至第170條規定之限制，合
    先敘明。
二、上揭事實，業據被告於原審及本院審理時坦承不諱，而其為
    警查獲後所採集之尿液，經送請臺灣檢驗科技股份有限公司
    以酵素免疫分析法初步檢驗、氣相層析質譜儀法確認檢驗之
    檢驗結果，確呈海洛因代謝物嗎啡、可待因陽性反應，有該
    檢驗機構出具之濫用藥物檢驗報告1 紙附卷可稽（參偵查卷
    第38頁）；而被告為警查獲時所扣得之白色粉末1 包（毛重
    1.1 公克），經法務部調查局濫用藥物實驗室以化學呈色法
    、氣相層析質譜儀分析法鑑定之結果，確含第一級毒品海洛
    因成分，亦有該鑑定機構所出具之鑑定書1 紙在卷可憑（參
    原審卷第24頁、第25頁），足認被告上開自白，核與事實相
    符。又被告前因施用毒品案件，經臺灣板橋地方法院以91年
    度毒聲字第1979號裁定將其送往勒戒處所觀察、勒戒後，認
    有繼續施用毒品之傾向，再經同院以91年度毒聲字第2449號
    裁定令入戒治處所施以強制戒治，嗣其強制戒治成效經評定
    為合格，無繼續戒治之必要，乃再由同院以92年度毒聲字第
    107號裁定停止戒治，所餘戒治期間付保護管束，而於92年7
    月30日保護管束期滿未經撤銷，視為強制戒治期滿，由臺灣
    板橋地方法院檢察署檢察官以92年度戒毒偵字第259 號為不
    起訴處分確定，此亦有本院被告前案紀錄表1 份在卷可按；
    本件事證明確，被告施用毒品犯行，堪以認定，應依法論科
    。
三、核被告所為，係犯毒品危害防制條例第10條第1 項之施用第
    一級毒品罪；其施用前後持有第一級毒品海洛因之低度行為
    ，應為其施用之高度行為所吸收，不另論罪。又被告有如事
    實欄第1 項所載之犯罪科刑及執行紀錄，有本院被告前案紀
    錄表在卷可參，其於受有期徒刑之執行完畢後，5 年內故意
    再犯本件有期徒刑以上之罪，為累犯，應依刑法第47條第1
    項規定加重其刑。
四、原審本於同一見解，以被告犯行明確，適用毒品危害防制條
    例第10條第1項、刑法第11條前段、第47條第1項之規定，並
    審酌被告前已因施用毒品而受不起訴處分之寬典，猶不知警
    惕而再犯本件之罪，顯見其自制力薄弱，惟其施用毒品僅屬
    自殘行為，對於他人之法益尚無直接之侵害，及其犯後坦承
    犯行，態度尚稱良好等一切情狀，量處有期徒刑8 月；另說
    明扣案海洛因1包（毛重1.1公克），係被告本件施用毒品犯
    行所查獲之第一級毒品，此據被告供承明確，應依毒品危害
    防制條例第18條第1 項前段規定沒收銷燬之；又說明另扣案
    被告所持有之第一級毒品海洛因1 大包（毛重38.2公克），
    其數量已遠逾個別施用毒品行為人於通常情形下因施用而可
    能持有之毒品數量，難認與被告本件施用毒品犯行有何直接
    之關聯性，且被告因另涉販賣第一級毒品海洛因罪嫌，經臺
    灣板橋地方法院檢察署檢察官提起公訴，現由原審法院另案
    審理中，此有該署檢察官97年度偵字第12983號起訴書1份在
    卷可按，而觀諸該起訴書之意旨，上開海洛因1 大包亦經列
    為證明被告所涉販賣第一級毒品海洛因犯行之證據方法，是
    該包海洛因既屬原審法院另案審理時所應調查之證據方法，
    自不得於本案逕予宣告沒收銷燬，爰不另為沒收銷燬之諭知
    。經核原判決認事用法並無不合，量刑亦屬妥適。被告上訴
    意旨以其本件所犯施用毒品之罪，僅屬自殘行為，對於他人
    法益尚無直接之侵害，犯罪造成之危害輕微，且犯後坦承犯
    行、態度良好，原審量處有期徒刑8 月，實為過重；又被告
    雙親年邁，被告為家中唯一經濟支柱，倘身陷囹圄，恐雙親
    乏人照料，被告現已悔改並進行替代療法，請考量上情，酌
    減刑度，以啟自新等語，並提出里長證明及戶籍謄本正本各
    1 份，指摘原審判決之量刑不當。惟查，量刑乃法院依職權
    審酌之事項，原審就本件之量刑，已經於判決理由中就其審
    酌之各種情狀詳予說明，並未違反經驗法則及比例原則，被
    告所提資料，均無法推翻原判決量刑之適法性，是被告上訴
    為無理由，應予駁回。
據上論斷，應依刑事訴訟法第368條，判決如主文。
本案經檢察官林秀濤到庭執行職務。
中    華    民    國    97    年    10    月    1     日
                  刑事第二十庭  審判長法  官  楊貴雄
                                      法  官  林銓正
                                      法  官  鄧振球
以上正本證明與原本無異。
如不服本判決，應於收受送達後10日內向本院提出上訴書狀，其
未敘述上訴之理由者並得於提起上訴後10日內向本院補提理由書
（均須按他造當事人之人數附繕本）。
                                      書記官  劉有志
中    華    民    國    97    年    10    月    2     日
附錄：本案論罪科刑法條全文
毒品危害防制條例第10條
施用第一級毒品者，處6 月以上5 年以下有期徒刑。
施用第二級毒品者，處3 年以下有期徒刑。


司法院資訊處製作；財團法人民間司法改革基金會備份。
